最高法院刑事判決　　　　　　九十六年度台上字第六四四七號
上　訴　人　甲○○
選任辯護人　方正彬律師
上　訴　人　乙○○
上列上訴人等因強盜等罪案件，不服台灣高等法院中華民國九十
六年八月三十日第二審判決（九十六年度上訴字第二五０九號，
起訴案號：台灣桃園地方法院檢察署九十五年度偵字第一五七二
七號〈原判決漏植〉、九十五年度偵緝字第一０五三號），提起
上訴，本院判決如下：
    主  文
原判決關於乙○○部分及甲○○強盜、妨害自由、傷害部分均撤
銷，發回台灣高等法院。
甲○○其他上訴駁回。
    理  由
本件未聲明為一部上訴，依刑事訴訟法第三百四十八條第一項規
定，視為全部上訴，合先敘明。
一、發回部分（即上訴人乙○○部分及甲○○強盜、妨害自由、
    傷害部分）：
本件原判決維持第一審關於論甲○○、乙○○以共同意圖為自己
不法之所有，攜帶兇器，以強暴、脅迫至使不能抗拒，而取他人
之物（均累犯）罪，分別處有期徒刑八年、有期徒刑九年，均諭
知適當之從刑部分之判決，而駁回該二人在第二審關於此部分之
上訴；並撤銷第一審關於甲○○、乙○○妨害自由、傷害部分之
判決，改判仍論其二人共同以其他非法方法，剝奪人之行動自由
（均累犯）罪，各處有期徒刑八月，均減為有期徒刑四月；又共
同傷害人之身體（均累犯，乙○○主文部分漏諭知共同）罪，各
處有期徒刑四月，均減為有期徒刑二月；固非無見。
惟查：(一)、上訴人等始終否認有強盜告訴人吳文郁新台幣（下同
）四十五萬元之情事。而告訴人於警詢時指稱其帶在身上被搶之
四十五萬元，是乙○○說要帶伊去賭博，伊當天叫吳建勝去農會
提領二十多萬元，其餘的錢再向友人先借用的；於偵查時稱：「
（問：錢是哪一家銀行領的？）台西農會領十七萬元，帳戶是吳
丁碧葉的。」（見偵字第一五七二七號卷第二八、一一六頁）；
於第一審稱：「（四十五萬元從何而來？）我從農會領十多萬，
其他的我叫吳建勝去跟我朋友趙瑞河拿二十多萬元，偏名我都叫
他『老河』」；又稱：「那個時候我也不是跟他借的，我跟他簽
賭職棒，我贏了四十九萬多元，將近五十萬元」、「（當天）我
叫『老河』先把錢拿給『淵仔』，然後再叫吳建勝去跟『淵仔』
拿」等語。其前後所稱被搶金錢之來源及金額不盡一致，原判決
未敘明證據取捨之依據，遽認其中二十餘萬元，係告訴人向綽號
「淵仔」借得，不僅與卷內資料不符，亦有理由不備之違誤。(二)
、證人吳建勝於警詢時稱被強盜四十四萬元及一具行動電話等語
（見一五七二七號偵查卷吳建勝警詢筆錄）。告訴人於第一審審
理時指稱乙○○要放伊走，把皮包交還給伊時，皮包裡面只剩下
身分證及電話充電電線外，其他東西都不見了等語（見一審卷第
一一二頁）。如果無訛，告訴人被強盜之財物似尚有其他財物，
非僅現金而已，原審未予釐清，僅認上訴人強盜四十五萬元，其
審理亦有未盡。(三)、有罪之判決書，對被告有利之證據不採納者
，應說明其理由，為刑事訴訟法第三百十條第二款所明定。故有
罪判決書對於被告有利之證據，如不加採納，必須說明其不予採
納之理由，否則即難謂無判決不備理由之違誤。是事實審法院應
於審判期日就被告否認犯罪所為有利之辯解事項與證據，依法予
以調查，而於有罪判決理由內詳加論述，否則率行判決，即屬於
法有違。上訴人等始終否認有強盜犯行，於原審辯稱雲林縣台西
鄉農會雖函稱吳丁碧葉帳戶，於民國九十五年五月二日取款十七
萬一千零五十元，但乙○○係於當日下午三、四時始打電話邀告
訴人北上賭博，然吳建勝卻證稱該款係當日上午十一時領取，既
在乙○○邀約之前提領，則該款是否另有他用，非告訴人攜帶當
賭資用，尚非無疑。又告訴人所稱其中被搶之二十餘萬元係向「
淵仔」拿的一節，亦無從證明，告訴人當時有無攜帶四十五萬元
現款，尚有疑問。參以告訴人自陳當日承諾願賠償乙○○四十萬
元，茍其確有攜帶四十五萬元賭金遭上訴人等取走，何以未主張
抵充？甲○○另辯稱伊於案發前二日，乙○○在電話中只提及被
人出賣，要求幫忙修理，僅交代接人到觀音鄉，案發當晚接獲乙
○○電話時，林豐富在場，亦僅告知係出賣老大之人，徵詢相挺
而已，未言及劫財之事，縱認甲○○與乙○○有謀議，亦僅係「
教訓」告訴人而已，難認有強盜之犯意聯絡，不能論以強盜罪之
共同正犯等語。實情如何？原審未詳加調查論述，其審理尚有未
盡，並有理由不備之可議。甲○○、乙○○上訴意旨指摘原判決
關於此部分不當，尚非全無理由，應認原判決關於強盜部分，均
有撤銷發回更審之原因。又刑事訴訟法第三百七十六條各款所列
之案件，經第二審判決者，固不得上訴於第三審法院，惟與併合
數罪之一部為非刑事訴訟法第三百七十六條各款所列各罪之案件
一併提起上訴時，經第三審法院認為係實質上或裁判上一罪，則
應認為皆得上訴於第三審法院，而第三審法院如認其確定事實與
適用法令當否不明時，自應一併發回。關於乙○○、甲○○二人
傷害部分，係犯普通傷害罪，雖屬刑事訴訟法第三百七十六條第
一款所規定不得上訴於第三審法院之案件，且其二人所提出之上
訴書狀，並未敘述關於妨害自由（非法剝奪告訴人行動自由）部
分之上訴理由，且於本院判決前仍未提出，因此傷害及妨害自由
部分與其二人被訴前開強盜得上訴第三審部分，是否為實質上一
罪或有裁判上一罪關係之事實與適用法令之當否不明，尚待事實
審調查釐清，依上開說明，該二部分自應併予發回，附此敘明。
二、駁回部分（即甲○○違反槍砲彈藥刀械管制條例部分）：
查第三審上訴書狀，應敘述上訴之理由，其未敘述者，得於提起
上訴後十日內補提理由書於原審法院，已逾上述期間，而於第三
審法院未判決前仍未提出上訴理由書狀者，第三審法院應以判決
駁回之，刑事訴訟法第三百八十二條第一項、第三百九十五條後
段規定甚明。本件甲○○不服原審關於此部分之判決，於九十六
年九月十四日提起上訴，然未敘述其違反槍砲彈藥刀械管制條例
部分之上訴理由，迄今逾期已久，於本院未判決前仍未提出，依
上開規定，其此部分之上訴自非合法，應予駁回。
據上論結，應依刑事訴訟法第三百九十七條、第四百零一條、第
三百九十五條後段，判決如主文。
中　　華　　民　　國　九十六　年　 十一 　月　二十二　日
                      最高法院刑事第十二庭
                          審判長法官  洪　文　章
                                法官  王　居　財
                                法官  郭　毓　洲
                                法官  黃　梅　月
                                法官  邱　同　印
      本件正本證明與原本無異
                                      書  記  官
中　　華　　民　　國　九十六　年　 十一 　月　二十七　日
                                                      Ｑ
